臺灣花蓮地方法院刑事判決　　　　　　　　94年度訴字第96號
　　公　訴　人　臺灣花蓮地方法院檢察署檢察官
　　被　　　告　甲○○
　　指定辯護人　本院公設辯護人　乙○
上列被告因殺人未遂等案件，經檢察官提起公訴（94年度偵字第
71號），本院判決如下：
    主  文
甲○○殺人未遂，處有期徒刑陸年陸月。扣案之手槍壹支（槍枝
管制編號為0000000000號）、子彈貳顆，均沒收。
    事  實
一、甲○○於民國（下同）九十三年六月二十五日凌晨一時許，
 　 在位於臺中市○○○街六八號之「金亞都理容ＫＴＶ」消費
    完畢後，因酒後駕車離去時，不慎擦撞停放於該理容店專屬
    停車場之他車，致與該理容店負責泊車之男子丁○○發生口
    角，甲○○離去後，因心中憤怒難平，明知未經中央主管機
    關許可，不得持有槍枝及子彈，猶向成年友人林佳輝借得具
    有殺傷力之手槍一支（槍枝管制編號為000000000
    0號）及子彈五顆而持有。甲○○乃於同日凌晨二時許，持
    業已裝填前開子彈五顆之前揭手槍一支，駕車返回上開理容
    店門口，因見丁○○正站於泊車檯後方，乃於車內將該槍朝
    向丁○○，丁○○見狀遂立即蹲下，隱蔽於泊車檯後方，甲
    ○○明知此情，猶基於殺人之故意而持槍朝泊車檯射擊，幸
    只擊中丁○○之右手臂，且經及時送醫急救，始免於死亡。
    嗣於九十三年九月三十日下午五時許，為警在臺中市○○○
    街與陝西路交岔路口將其逮捕，甲○○並帶同警員至其不知
    情之友人蔡嘉文處，起獲上開手槍一支及用餘之子彈四顆（
    其中二顆子彈嗣因試射而鑑驗用罄）。
二、案經臺中市警察局第五分局報告臺灣臺中地方法院檢察署呈
    請臺灣高等法院檢察署令轉臺灣花蓮地方法院檢察署檢察官
    偵查起訴。
    理  由
一、茲因兩造就證人丁○○於偵查中向檢察官所為之陳述，其證
    據能力有所爭執，故先予論述如下：
（一）被告甲○○之辯護人以下列原因主張證人丁○○於偵查中
      向檢察官所為之陳述不具證據能力（見本院審理筆錄第十
      三頁）：
    １、檢察官於九十三年十一月十六日之偵查庭中，問證人丁
        ○○：「是因蹲下泊車檯才沒有打到要害？」，是誘導
        訊問而且問題不明確。而證人丁○○回答：「是。」，
        是屬個人的意見。
    ２、證人丁○○是在泊車檯的後方，而子彈是貫穿泊車檯打
        到證人丁○○，故證人丁○○前述稱：不蹲下來會打到
        要害，顯有矛盾。
（二）按被告以外之人於審判外之言詞或書面陳述，除法律有規
      定者外，不得作為證據；被告以外之人於偵查中向檢察官
      所為之陳述，除顯有不可信之情況者外，得為證據；證人
      、鑑定人依法應具結而未具結者，其證言或鑑定意見，不
      得作為證據，刑事訴訟法第一百五十九條第一項、第一百
      五十九條之一第二項、第一百五十八條之三分別定有明文
      。
（三）經查：證人丁○○於九十三年十一月十六日、同年十二月
      一日之偵訊筆錄，均未經檢察告以具結之義務及偽證之處
      罰後，令其供前或供後具結，揆諸前揭法條所示，該二份
      偵訊筆錄自不得作為證據。至於證人丁○○於九十三年十
      二月六日之偵訊筆錄，既已踐行具結程序，此有證人結文
      乙紙在卷可證，復未經辯護人積極舉證該份筆錄有何顯不
      可信之情況，揆諸前揭法條所示，該份偵訊筆錄自具有證
      據能力，合先敘明。
二、訊據被告固不否認其於前揭時間、地點，因上開事故與丁○
    ○發生口角糾紛，嗣即向成年友人林佳輝借得前開手槍一支
    、子彈五發後，返回前開地點射擊一槍，因而擊中丁○○右
    手臂之事實，核與證人丁○○於警詢、證人羅家偉（即證人
    丁○○之同事）於偵查中所證相符，並有自監視器翻拍案發
    當時情狀之相片兩張、搜獲前揭槍枝及子彈之照片數幀在卷
    可稽，及前開槍枝一支、子彈四發（業因鑑驗而試射用罄其
    中二顆）扣案可佐，此部分事實自堪信為真實。然被告矢口
    否認有何殺人之犯意，辯稱：伊沒有要致丁○○於死之意思
    ，只是想要嚇嚇他，因為當時已經酒醉，意識不是很清楚，
    不知道為何會扣扳機云云。惟查：
（一）扣案之手槍一支（槍枝管制編號為0000000000
      號）、子彈四顆經送內政部警政署刑事警察局鑑定結果，
      認該手槍一支乃美國ＳＭＩＴＨ＆ＷＥＳＳＯＮ廠三九－
      二型口徑九ｍｍ（九乘十九ｍｍ）制式半自動手槍，槍號
      為「Ａ四一六三三三」，槍管內具五條右旋來復線，機械
      性能良好，可擊發適用子彈，具有殺傷力；子彈四顆均係
      土造子彈，具直徑八點八ｍｍ金屬彈頭，經試射其中二顆
      鑑驗結果，均具有殺傷力，此有該局中華民國九十三年十
      月二十日、刑鑑字第０九三０二０三九一八號槍彈鑑定書
      乙份在卷可稽（見臺灣花蓮地方法院檢察署九十四年度偵
      字第七一號卷第二頁至第六頁），合先敘明。
（二）被告雖辯稱其於案發當時因酒醉而無意識，然其復就案發
      經過陳稱：伊於案發前原本和綽號「郭董」之男子在「金
      亞都理容ＫＴＶ」內喝酒，消費完畢要離開該店時，因為
      所駕之休旅車撞到一輛車，丁○○就拍伊的車窗，並大聲
      要伊下車，伊下車查看時，雙方發生口角，彼此互罵三字
      經，之後伊就開車回家。回家之後，伊立刻和林佳輝聯絡
      ，要他拿槍及子彈過來借給伊，伊借得後，立刻拿已經裝
      填好子彈之該把槍枝，駕駛同一輛休旅車回到前開理容店
      ，伊將車子逆向停在泊車檯前面的馬路上，距離泊車檯大
      約兩公尺後，直接搖下窗戶、掏出槍枝，當時丁○○及另
      一名男子正好站在泊車檯後面聊天，他們有看到伊把槍枝
      掏出來，伊開槍時已經看到丁○○蹲下在泊車檯後面，另
      一名男子則已經跑到泊車檯旁邊的停車區域，但當時為何
      要開槍已經沒有意識，槍是朝何處開也不清楚，當時持槍
      的方式則是從駕駛座的位置用右手對窗外射擊，槍枝有無
      伸出窗外不確定，且槍枝是用一般的拿法，沒有什麼特別
      ，事發後伊開車回家，一路上應該沒有發生什麼事情等語
      （見本院審理筆錄第六頁至第十二頁）。觀諸被告對於與
      被害人丁○○發生口角之原因及詳細情形均有清晰記憶；
      其發生前開口角糾紛後，尚能一路平安駕車返家，且能清
      楚分辨友人林佳輝乃擁有槍彈之人，可向其聯絡商借槍彈
      ；其持有前揭槍彈返回上揭理容店後，對於其當時停車之
      位置、被害人丁○○及現場另一名男子看到槍枝的反應及
      舉措、其持槍之方法均能憑藉其回憶詳細陳述，甚至事發
      後駕車時，亦有足夠之意識辨別路況、操控車輛而平安返
      家，顯見被告於案發當時，對於外界事務已有足夠之判斷
      及辨別能力，對其行為亦有足夠之操控力。至於被告唯獨
      對於案發當時為何開槍、槍朝何處射擊等牽涉其主觀犯意
      之問題，屢屢以意識不清一語帶過，徵諸前開本院對其當
      時意識能力之判斷，此無非乃其臨訟避重就輕、推諉卸責
      之詞，不足為採。況查，證人丁○○於警詢時證稱：被告
      對其開槍，子彈貫穿泊車檯射中其右手臂後，被告還對著
      伊稱：「你不是很會（台語）！」，並以三字經罵伊等語
      （見臺灣臺中地方法院檢察署九十三年度聲監字第三五五
      號卷第十七頁至第十八頁），則被告於槍枝擊發子彈傷及
      被害人丁○○後，不僅未感驚訝，甚至出言逞狠，益證被
      告於案發當時確實有開槍之故意甚明。
（三）被告基於故意之主觀心態開槍射擊之際，對於外界事務既
      有足夠之辨別事理能力，對其行為亦有足夠之操控力，而
      據其上開所述，其開槍時，業已看到被害人丁○○蹲下隱
      身在泊車檯後方，且該泊車檯據被告自承，約僅寬度一百
      零七公分、高度一百三十公分（見本院審理筆錄第九頁）
      ，則該手槍為制式槍枝，火力強大，若以手槍近距離直射
      ，顯能貫穿泊車檯而射中被害人丁○○，然被告猶決意於
      二公尺之近距離朝該泊車檯射擊，被告顯然有殺害被害人
      丁○○之決意，故本案事證實已臻明確，被告之犯行堪以
      認定，應予依法論科。
三、扣案之手槍一支，係屬於槍砲彈藥刀械管制條例第四條第一
    項第一款所稱手槍，扣案具殺傷力之子彈四顆（嗣因鑑驗而
    試射用罄其中二顆），則屬於同條例第四條第一項第二款所
    稱之子彈，依據同條例第五條之規定，非經中央主管機關許
    可，不得持有，故核被告所為，係犯刑法第二百七十一條第
    二項、第一項之殺人未遂罪；槍砲彈藥刀械管制條例第七條
    第四項之未經許可持有手槍罪；槍砲彈藥刀械管制條例第十
    二條第四項之未經許可持有子彈罪。被告以一個持有上開槍
    枝、子彈之行為，同時觸犯未經許可持有手槍罪及未經許可
    持有子彈罪，為想像競合犯，應依刑法第五十五條之規定，
    從一重論以未經許可持有手槍罪處斷。被告所犯殺人未遂罪
    及未經許可持有手槍罪之間，具有方法、目的之牽連關係，
    應依刑法第五十五條之規定，從一重論以殺人未遂罪處斷。
    被告雖基於殺人之故意而持槍朝隱蔽於泊車檯後方之被害人
    丁○○射擊，然僅射中被害人丁○○之右手臂，且因及時送
    醫救治而免於死亡之結果，為未遂犯，應依刑法第二十六條
    前段之規定減輕其刑。爰審酌手槍係屬高度危險之物品，非
    經中央主管機關許可不得擅自持有，以維社會大眾安全，且
    制式槍枝對社會治安、他人之生命身體均構成嚴重威脅，然
    被告僅因細故即心生殺人之犯意，而持制式手槍朝被害人丁
    ○○方向射擊，幸只射中被害人丁○○之右手臂而未致死亡
    之結果，被告之惡性重大，甚為顯然，再被告犯後猶飾詞否
    認犯行，態度不佳等一切情狀，量處如主文所示之刑。扣案
    之手槍一支（槍枝管制編號為0000000000號）、
    子彈四顆，除其中二顆子彈業因鑑驗而試射用罄，故不予宣
    告沒收外，其餘扣案物品均為非經中央主管機關許可，不得
    持有之物，係屬違禁物，爰均依刑法第三十八條第一項第一
    款之規定宣告沒收。
四、被告之辯護人雖請求傳喚證人丁○○到庭作證，惟其經本院
    合法傳喚後，無正當理由未能到庭作證，此有送達回證乙紙
    在卷可稽，爰依刑事訴訟法第一百六十三條之二第一款之規
    定，駁回辯護人之聲請，附此敘明。
據上論斷，應依刑事訴訟法第二百九十九條第一項前段，槍砲彈
藥刀械管制條例第七條第四項、第十二條第四項，刑法第十一條
前段、第二百七十一條第一項、第二項、第五十五條、第二十六
條前段、第三十八條第一項第一款之規定，判決如主文。
本案經檢察官丙○○到庭執行職務。
中　　華　　民　　國　　94　　年　　8 　　月　　23　　日
　　　　　      　臺灣花蓮地方法院刑事第三庭
                        審判長法　官  鄭培麗
                              法  官  饒金鳳
                              法  官  鄭光婷
上列正本證明與原本無異。
如對本判決不服，應於送達後10日內，向本院提出上訴狀（應抄
附繕本）告訴人或被害人如對於本判決不服者，應具備理由請求
檢察官上訴，其上訴期間之計算係以檢察官收受判決正本之日期
為準。
　　　　　　　　　　　　　　書記官
中    華    民    國   94       年    8      月   26   日
附錄本判決論罪之法律條文：
槍砲彈藥刀械管制條例第七條第四項 :
未經許可，持有、寄藏或意圖販賣而陳列第一項所列槍砲、彈藥
者，處五年以上有期徒刑，併科新台幣一千萬元以下罰金。
第一項至第三項之未遂犯罰之。
槍砲彈藥刀械管制條例第十二條第四項 :
未經許可，持有、寄藏或意圖販賣而陳列子彈者，處五年以下有
期徒刑，併科新台幣三百萬元以下罰金。
第一項至第三項之未遂犯罰之。
中華民國刑法第二七一條第一項第二項：
 (普通殺人罪)
 殺人者，處死刑、無期徒刑或十年以上有期徒刑。
前項之未遂犯罰之。
預備犯第一項之罪者，處二年以下有期徒刑。
